臺灣高雄地方法院民事裁定             100年度監宣字第58號
聲  請  人  劉秀菊
應監護宣告  馬伯盛
人                      巷7之.
聲請人聲請監護宣告等事件，本院裁定如下：
    主  文
宣告馬伯盛（男，民國○○年○月○○日生，身份證統一編號：Ｚ0000
00000號）為受監護宣告之人。
選定劉秀菊（女，民國○○年○○月○○日生，身份證統一編號：Ｚ000
000000號）為受監護宣告人馬伯盛之監護人。
指定馬麗娟（女，民國○○年○月○○日生，身份證統一編號：Ｚ000
000000）為會同開具財產清冊之人。
聲請程序費用由受監護宣告人馬伯盛負擔。
    理  由
一、聲請意旨略以：聲請人為應受監護宣告人馬伯盛之母，馬伯
    盛於於民國99年10月間因車禍造成頭部外傷份顱骨骨折、顱
    內出血及右側硬腦膜下出血、嚴重腦水腫、右顱骨骨折、左
    尺骨橈骨骨折、呼吸衰竭等傷害，於醫院行開顱手術清除血
    塊，並歷經橈骨骨折手術、行氣管造口手術、顏面骨折手術
    、腦室腹腔引流與顱骨置放術，於100 年1 月16日出院轉入
    高雄市五塊厝醫院附設居家理護所養護至今，馬伯盛現意識
    不清，整日臥床，日常生活需他人照護。聲請人爰依法聲請
    本院准予對馬伯盛為監護宣告等語。
二、按「對於因精神障礙或其他心智缺陷，致不能為意思表示或
    受意思表示，或不能辨識其意思表示之效果者，法院得因本
    人、配偶、四親等內之親屬、最近一年有同居事實之其他親
    屬、檢察官、主管機關或社會福利機構之聲請，為監護之宣
    告。」，98年11月23日修正生效之民法第14條第1 項定有明
    文。又「法院應於鑑定人前訊問應受監護宣告之人。但有礙
    難訊問之情形或恐有害其健康者，不在此限。」、「監護之
    宣告，非就應受監護宣告之人之精神或心智狀況訊問鑑定人
    後，不得為之。」、「法院為監護之宣告時，應依職權就配
    偶、四親等內之親屬、最近一年有同居事實之其他親屬、主
    管機關、社會福利機構或其他適當之人選定一人或數人為監
    護人，並同時指定會同開具財產清冊之人。」，98年11月23
    日修正生效之民事訴訟法第602條第1項、第603條，民法第
    1111條第1項亦分別定有明文。
三、經查，聲請人主張之事實，業據提出交通事故現場圖及初步
    分析研判表、奇美醫院診斷證明書、財產歸屬資料清單、戶
    籍謄本1 份為證。而本院依法對馬伯盛進行鑑定程序，經本
    院法官親自訊問馬伯盛，其對於法官叫喚其姓名及問題，其
    雖可正常回答自己名字，但認不得自己妹妹、母親；且經鑑
    定人蔡冠逸醫師鑑定後認為：病患（即馬伯盛）雖然認知功
    能有些進步，但目前尚無法處理日常生活事務及財產處理，
    待三、五年後再行鑑定，如有好轉可以撤銷監護宣告，餘詳
    鑑定報告。（見本院100 年9 月15日鑑定筆錄），是依上揭
    鑑定結果，馬伯盛因上揭疾病致其心智缺陷，影響其判斷能
    力，已達不能管理處分自己財產之程度，應可認定。本院爰
    依法宣告其為受監護宣告之人。
四、次查，聲請人劉秀菊為受監護宣告人馬伯盛之母，有戶籍謄
    本1 份在卷可參，是本院審酌聲請人與受監護宣告人關係密
    切，聲請人亦有意願擔任監護人，是本院認由聲請人擔任監
    護人，應無不當之處，本院爰依上揭法條規定，選定聲請人
    劉秀菊擔任馬伯盛之監護人。又經本院選定之監護人即聲請
    人，自應依民法第1112條規定，負責護養療治受監護宣告人
    王進士之身體及妥善為財產管理之職務，一併敘明。
五、另就指定會同開具財產清冊之人部分，聲請人陳述：請本院
    指定聲請人的女兒馬麗娟擔任會同開具財產清冊之人等語。
    本院參酌，馬麗娟為受監護宣告人馬伯盛之妹，是本院認由
    其擔任會同開具財產清冊之人，亦無不當，本院爰依上揭法
    條規定，指定馬麗娟擔任會同開具財產清冊之人。又依民法
    第1113條準用同法第1099條之規定，於監護開始時，監護人
    即聲請人對於受監護宣告人馬伯盛之財產，應會同馬麗娟於
    2 個月內開具財產清冊並陳報法院，併此敘明。
六、依民事訴訟法第608 條第1 項，裁定如主文。
中    華    民    國  100    年    9    月    26    日
                      家事法庭法  官  張俊文
以上正本係照原本作成。
如不服本裁定關於選定監護人及指定會同開具財產清冊之人等部
分，應於送達後10日內向本院提出抗告狀，並繳納抗告費新臺幣
1,000元；其餘關於宣告監護之部分，不得抗告。
中    華    民    國  100    年    9    月    26    日
                              書記官  沈  蘊